臺灣屏東地方法院民事判決　　　　　　　　 94年度建字第3號
原　　　告　聯協營造有限公司
法定代理人　甲○○
訴訟代理人　郭正鵬律師
複代理人　　沈志祥律師
被　　　告　屏東縣東寧國民小學
法定代理人　丙○○
訴訟代理人　乙○○
當事人間請求給付工程補償金等事件，本院於民國94年9月19日
言詞辯論終結，判決如下：
    主  文
被告應給付原告新台幣參佰伍拾貳萬肆仟伍佰玖拾捌元。
訴訟費用由被告負擔。
本判決於原告以新臺幣壹佰壹拾柒萬伍仟元供擔保後得假執行；
但被告於執行標的物拍定、變賣前以新台幣參佰伍拾貳萬肆仟伍
佰玖拾捌元預供擔保後，得免為假執行。
    事實及理由
一、原告主張：
    於民國92年9 月26日與被告就「屏東縣東寧國民小學九十二
    年度降低班級學生人數計畫硬體增建工程」（以下簡稱系爭
    工程）成立承攬契約，該工程已於93年10月29日全部完工，
    辦理驗收合格。按原告自92年12月1 日進場施工後，隨著工
    程之進展迄至完工，因物價指數有明顯攀升之情事，本件係
    公共工程，故原告乃曾數度依行政院函「中央機關已訂約工
    程因應國內營建物價變動之物價調整理原則」請求被告依法
    辦理契約變更，並調整工程款之補償金額為新台幣（下同）
    3,524,598 元，但均遭被告以上級機關即屏東縣政府僅願補
    償前揭金額的百分之三十為由拒絕之。原告自92年12月1 日
    開工迄至93年10月29日完工，當中共聲請估驗五次，因物價
    指數變動申請補償金額為3,524,598 元，原告自得依情事變
    更原則，請求被告給付上開款項，爰提起本件訴訟。故訴之
    聲明求為：1 、被告應給付原告如主文第一項所示之金額。
    2 、訴訟費用由被告負擔。3 、願供擔保請准宣告假執行。
二、被告則以：
    確與原告就系爭工程，成立承攬契約，惟因被告為預算執行
    單位，屏東縣政府為上級機關，就系爭工程，縣府僅願意再
    補償100 多萬元，現因預算不足，無力支付前開款項等語。
    故訴之聲明為：1 、原告之訴駁回。2 、訴訟費用由原告負
    擔。3 、如受不利之判決，願供擔保請准宣告假執行。
三、不爭執事項：
    兩造就系爭工程成立承攬契約，總工程款為3,670,000 元，
    原告於施作系爭工程期間，因物價波動，致多支出3,524,
    598 元，被告已給付總工程款，惟尚積欠因物價波動產生之
    款項。
四、爭執事項：
    本件是否符合情事變更原則及被告是否預算不足?經查：
(1)、按契約成立後，情事變更，非當時所得預料，而依其原有
     效果顯失公平者，當事人得聲請法院增、減其給付或變更
     其他原有之效果。民法第227 條之2 定有明文。原告自92
     年12月1 日施工迄93年10月29日完工，物價指數明顯攀升
     ，其漲跌幅超過2.5%，此有物價指數變動表在卷可稽，且
     為被告所不否認，自應認有情事變更原則之適用，則原告
     依「中央機關已訂約工程因應國內營建物價變動之物價調
     整處理原則」，計算補償金額，自屬有據。
(2)、被告抗辯其預算不足，固據提出屏東縣九十二年度降低國
     中小班級學生人數計畫硬體增建工程核定經費一覽表為證
     ，堪信為真實。惟預算不足為被告與其上級機關間之資源
     分配問題，自不得執為拒絕給付之由，是其所辯顯不足採
     。
(3)、綜上所述，原告依情事變更原則，請求被告給付3,524,598
     元，為有理由，應予准許。
五、假執行及免為假執行之宣告：
    兩造陳明願供擔保，請准為假執行及免為假執行之宣告，核
    無不合，爰酌定相當擔保金額准許之。
六、結論：原告之訴為有理由，依民事訴訟法第78條、第390 條
    第2 項、第392條第2、3項，判決如主文。
中　　華　　民　　國　　94　　年　　9 　　月　　23　　日
                  民事第二庭    法　官　吳思怡
正本係照原本作成。
如對判決上訴，須於判決送達後廿日內向本院提出上訴狀，其未
表明上訴理由者，應於提出上訴後二十日內向本院補提理由書狀
（均須按他造當事人之人數附繕本）。
                                書記官　劉音利
中　　華　　民　　國　　94　　年　　9 　　月　　23　　日
